【裁判字號】    95,聲再,324
【裁判日期】    951113
【裁判案由】    偽造文書
【裁判全文】
臺灣高等法院刑事裁定                 95年度聲再字第324號
再審聲請人
即受判決人  甲○
上列聲請人因偽造文書案件，對於本院95年度上更 (二)字第124
號，中華民國95年4 月27日第二審確定判決（第一審案號：臺灣
臺北地方法院88年度訴字第1183號，起訴案號：臺灣臺北地方法
院檢察署88年度偵字第1872、5806、14420、15378號；併辦案號
：臺灣新竹地方法院檢察署92年度偵字第773 號），聲請再審，
本院裁定如下：
    主  文
再審之聲請駁回。
    理  由
一、聲請意旨略以：本案中林棗等繼承人是否事前或事後有同意
    甲○委託張志道將林德生前購買之福座公司靈骨塔轉換為金
    寶山公司靈骨塔位，與本案乃屬重要認定關鍵，而查林棗於
    92年度偵字第4513號偵查案件中，曾於91年11月25日提出刑
    事補充理由狀，於書狀中陳稱：「經家庭會議協商，其靈骨
    塔位分配如下，‧‧‧」、「告訴人（林棗）經向金寶山事
    業機構查證，已有57個塔位合法過戶在告訴人名下，‧‧‧
    」等語，嗣告訴人92年2月17日復提出刑事補充告訴狀 (二)
    ，於書狀中亦陳稱：「林家成員之家庭會議，在平和的氣氛
    下，以甲○為首簽署了繼承塔位分配數量便箋1 張，兼全權
    託付甲○辦理分割過戶‧‧‧」等語，由上述新證物書狀內
    容中有經向金寶山事業機構查證之內容，可知林棗等繼承人
    於分配塔位之時，即已同意辦理福座公司靈骨塔位轉換為金
    寶山公司靈骨塔位一事，否則林棗若未同意轉換，其即應向
    福座公司查詢靈骨塔位過戶數目，而不會向金寶山公司查證
    過戶靈骨塔位。又既書狀內並有經家庭會議協商，其靈骨塔
    位分配之內容，亦顯見林棗等繼承人確有同意甲○委託張志
    道將林德生前購買之福座公司靈骨塔位轉換為金寶山公司靈
    骨塔位，則再審聲請人既係經其他繼承人同意辦理轉換，自
    無偽造文書之行為可言。今再審聲請人既發現有上述林棗所
    撰刑事補充告訴狀及刑事補充告訴狀（二）之內容足為事前
    曾經合法授權之證據，本案若依該等證據於事實認定上即與
    已確定之判決內容將大有不同，揆諸刑事訴訟法第420條第1
    項第6 款規定，自有應行再審事由。況聲請人並不知道張志
    道以先賣後買之方式進行「轉換」，無偽造文書之動機，聲
    請人僅係依北海福座公司繼承讓渡作業注意事項第1 條之規
    定，提供林德之印鑑與塔位權狀予張志道辦理，完成後始知
    張志道等係以林德名義賣出塔位，後再以被告及林棗買入之
    方式，轉換為金寶山塔位，而林棗之印章亦係邱翠芬與林棗
    聯絡後拿取並非被告交付林棗印章予邱翠芬等人，如何有偽
    造文書之可言等語。
二、按有罪之判決確定後，有左列情形之一者，為受判決人之利
    益，得聲請再審︰1.原判決所憑之證物已證明其為偽造或變
    造者；2.原判決所憑之證言、鑑定或通譯已證明其為虛偽者
    ；3.受有罪判決之人，已證明其係被誣告者；4.原判決所憑
    之通常法院或特別法院之裁判已經確定裁判變更者；5.參與
    原判決或前審判決或判決前所行調查之法官，或參與偵查或
    起訴之檢察官，因該案件犯職務上之罪已經證明者；6.因發
    現確實之新證據，足認受有罪判決之人應受無罪、免訴、免
    刑或輕於原判決所認罪名之判決者，刑事訴訟法第420條第1
    項定有明文。次按刑事訴訟法第420 條第1項第6款所謂發見
    確實之新證據，係指該證據於事實審法院判決前已經存在，
    為法院、當事人所不知，不及調查斟酌，至其後始行發見，
    且就證據本身形式上觀察，固不以絕對不須經過調查程序為
    條件，但必須顯然可認為確實足以動搖原有罪確定判決，而
    為受判決人無罪、免訴、免刑或輕於原判決所認罪名之判決
    者為限。故受理聲請再審之最後事實審法院，應就聲請再審
    理由之所謂「新證據」，是否具備事實審判決前已經存在，
    為法院、當事人所不知，事後方行發見之「嶄新性」，及顯
    然可認足以動搖原有罪確定判決，應為無罪、免訴、免刑或
    輕於原判決罪名之「顯然性」二要件，加以審查，為判斷應
    否准予開始再審之準據(最高法院85年度臺抗字第308號、93
    年度臺抗字第98號判決意旨參照）。再依最高法院85年度臺
    抗字第341 號裁定意旨，所謂發見之新證據，係指事實審法
    院於判決前未經發現，不及調查斟酌，至其後始行發現者而
    言，若判決前已經當事人提出或聲請調查之證據，經原法院
    捨棄不採者，即非該條款所謂發見之新證據，不得據為聲請
    再審之原因。
三、經查：
    (一)聲請人雖以：其發現有告訴人林棗所撰之刑事補充告訴狀
      及刑事補充告訴狀（二）上已載明，林棗等繼承人已同意
      被告將各繼承人所分配之塔位，辦理福座公司靈骨塔位轉
      換為金寶山公司靈骨塔位一事之新證據，而否認有偽造文
      書之犯行，提起本件再審云云。惟查：該告訴人林棗所提
      出之刑事補充告訴狀及刑事補充告訴狀（二）係告訴人林
      棗於本件偵查中分別於本案91年度偵字第4531號偵查卷宗
      及92年度偵字第773號偵查卷宗所提出，有上開2件卷宗在
      卷可稽（見偵4531第24至29頁、偵773第7至15頁），該2
      份補充告訴狀本係本件案件法院審理時原有之訴訟資料，
      並經原事實審法院審理後而不予採用，要與前開所述「確
      實之新證據」要件不符，自難認為係屬「新證據」。再者
      ，觀其2 份刑事補充告訴狀之內容，皆係載明告訴人等係
      授權被告處理繼承及分配塔位事宜，並未包括另行處分之
      「轉換」或「買賣」行為，亦未如聲請人所稱有同意轉換
      靈骨塔一事，此見補充告訴狀中載稱：「‧‧‧依法具有
      資格的繼承人為長兄甲○、大姊林念慈、大妹林棗、小妹
      傅甘敏、林驥，經家庭會議協商，其靈骨塔位156 個分配
      如下，林40個、甲○30個、林棗30個、林念慈13個，剩
      餘43個移轉到林驥名下」、「林家成員的家庭會議，在平
      和的氣氛中，以甲○為首簽署了繼承塔位分配數量便箋1
      張，全權託付甲○辦理分割過戶」等語明確。又補充告訴
      狀雖載稱：「告訴人經向金寶山事業機構查證已有57個塔
      位合法過戶在告訴人名下」云云，然此僅是告訴人之事後
      查證結果，無從說明告訴人有何事前或事後同意被告「轉
      換」或「買賣」之行為，從而，聲請人上揭所指摘之處，
      似有誤解，而不足採信。
    (二)次查，原事實審法院依據告訴人林、林棗於偵審時之指
      述；聲請人在檢察官偵查中自承其偕林書具委託書予張
      志道時，未經其餘繼承人同意等情；及卷附北海福座永久
      使用權狀、永久使用權狀讓渡書、代辦委託書、金寶山金
      寶塔金寶座訂購單、塔位讓渡書、金山公司金寶塔塔位使
      用證、金寶山金寶塔金寶座認購證、金山公司覆函檢附之
      上訴人持有金寶塔塔位表、遺產稅免稅證明書、遺產稅繳
      清證明書、林棗為受讓人之塔位讓渡書、福座公司覆函檢
      附之過戶歷史查明報表、授權書、委託書等證據，並參酌
      全案其餘卷證資料，本於事實審法院職權之推理作用，認
      定聲請人對「轉換」一事早已明瞭，確實有與均經判刑確
      定之張志道、邱翠芬共同偽造林德名義之福座公司永久使
      用權狀讓渡書、代辦委託書及林棗為受讓人名義之塔位讓
      渡書之犯行，已詳為說明其認定事實之理由。對於聲請人
      辯稱：伊有經全體繼承人同意，且係與林共同委託張志
      道，辦理林德前開靈骨塔位之轉換手續，伊不知張志道如
      何轉讓靈骨塔位，直至轉換成功才受告知，又因在海外之
      繼承人不能辦理繼承登記，才會登記在伊及林棗名下，登
      記手續均為張志道辦理，伊並未參與云云，如何之不足採
      信，亦已在理由詳加說明及指駁，其認定事實並無錯誤。
      本件聲請人並未提出任何證據足以證明原事實審法院認定
      事實有何違誤，自非適法之再審聲請。
四、綜上，本件聲請人所提聲請再審之事由，核其性質，皆屬對
    於原事實審法院確定判決單憑己意所為之相反評價或質疑，
    要與刑事訴訟法第420 條第1項第6款所定「確實之新證據」
    之要件不符，且未提出其他合法之再審事由，應認為所提均
    非適法之再審理由，應予駁回。
據上論斷，應依刑事訴訟法第434條第1項，裁定如主文。
中    華    民    國    95    年    11    月    13    日
                  刑事第十五庭審判長法  官  吳昭瑩
                                    法  官  王梅英
                                    法  官  李釱任
以上正本證明與原本無異。
如不服本裁定，應於收受送達後五日內向本院提出抗告狀。
                                    書記官  洪秋帆
中    華    民    國    95    年    11    月    14    日


司法院資訊處製作；財團法人民間司法改革基金會備份。
